【裁判字號】    96,上訴,3071
【裁判日期】    970902
【裁判案由】    違反藥事法等
【裁判全文】
臺灣高等法院臺中分院刑事判決        96年度上訴字第3071號
上  訴  人
即  被  告  丙○○
選任辯護人  游琦俊律師
上  訴  人
即  被  告  丁○○
選任辯護人  蔡志忠律師
上  訴  人
即  被  告  戊○○
                              .
選任辯護人  張振興律師
            詹漢山律師
上列上訴人因違反藥事法等案件，不服臺灣臺中地方法院96年度
訴字第2582號中華民國96年11月1日第一審判決 （起訴案號：臺
灣臺中地方法院檢察署96年度偵字第951號）， 提起上訴，本院
判決如下：
    主  文
原判決撤銷。
丙○○共同製造禁藥，處有期徒刑壹年陸月，減為有期徒刑玖月
；又共同明知為禁藥而販賣，處有期徒刑壹年貳月，減為有期徒
刑柒月。應執行有期徒刑壹年。
丁○○共同製造禁藥，處有期徒刑壹年貳月，減為有期徒刑柒月
；又共同明知為禁藥而販賣，處有期徒刑壹年壹月，減為有期徒
刑陸月又拾伍日。應執行有期徒刑拾月。
戊○○意圖為自己不法之所有，以詐術使人將本人之物交付，未
遂，處有期徒刑捌月，減為有期徒刑肆月，如易科罰金，以新臺
幣壹仟元折算壹日，緩刑貳年 。扣案如附表編號1所示之物沒收
。
    犯罪事實
一、丙○○於民國（下同）93年間因違反藥事法案件，經臺灣臺
    中地方法院於94年12月14日判處應執行 有期徒刑6月確定，
    於95年2月15日易科罰金執行完畢（本件未構成累犯）， 猶
    不知悔改，為臺中市○○區○○路二段71巷22號1樓 「威沅
    企業有限公司」（下稱威沅公司）實際負責人，明知其自大
    陸地區所購買之粉末含有「Tadalafil（犀利士）」 西藥成
    分（該成分於92年經核准上市，係醫師處方用藥，對同時服
    用有機硝酸鹽類藥品之心血管疾病患者，可能引發不良副作
    用），為藥事法所明定之「藥品」，如未經主管機關即行政
    院衛生署核准，不得擅自輸入、製造及販賣，竟基於違反藥
    事法之犯意，於94年11月某日，將其前開違反藥事法（即因
    過失輸入含有Tadalafil〔犀利士〕成分之藥品） 被查獲後
    所剩餘亦含有Tadalafil（犀利士）成分之粉末藥品約1公斤
    ，以新臺幣（下同）11、12萬元之代價售予合利生有限公司
    （下稱合利生公司）之負責人丁○○，丁○○亦明知上開藥
    品係自大陸地區進口且含有Tadalafil（犀利士）成分 ，仍
    與丙○○共同基於反覆製造禁藥之犯意聯絡，由丙○○、丁○○一同於94年11月間某日，未經申請核准，即擅自委由不
    知情之青益企業有限公司（下稱青益公司，負責人為甲○○
    ）將上開1公斤之藥品摻入小麥胚芽油、大豆卵磷子後 ，製
    造成5千顆膠囊，再委請不知情之啟業有限公司 （下稱啟業
    公司）將製造完成之上開膠囊 ，以每片4顆裝包裝完成後，
    再基於明知為禁藥而販賣之犯意聯絡，一同於同年12月間某
    日，以每顆膠囊50元之代價，販賣上開膠囊予不知情之冠豪
    國際生物科技有限公司（下稱冠豪公司）負責人戊○○，戊○○購入後即以「GINOLS金諾活血膠囊」為名，透過經銷網
    路提供予不知情之下游廠商供不特定之客戶試用。戊○○見
    上開膠囊反應甚佳，即於95年4月間某日 ，以每顆40元之代
    價，向丙○○及丁○○訂購同類型之膠囊12萬餘顆，丙○○
    、丁○○即共同基於輸入禁藥後製造禁藥之犯意，於95年6
    月底某日，自大陸地區輸入上開含有Tadalafil （犀利士）
    成分之藥品30公斤後，以360萬元之價格售予丁○○，再與
    丁○○共同承前開製造禁藥之犯意聯絡，再次委由不知情之
    青益公司將上開30公斤之藥品製造成12萬7千顆膠囊 ，並由
    青益公司於95年7月13日製造完成後交予丁○○， 再由丙○○、丁○○委由不知情之啟業公司將製造完成之膠囊，以每
    片4顆裝包裝完成後，再承前開反覆販賣之犯意聯絡 ，於95
    年7、8月間，以每顆膠囊40元之代價，共同販賣上開膠囊予
    不知情之戊○○。戊○○購入後，並不確知上開膠囊如何生
    產，惟為能順利銷售，竟基於意圖為自己不法所有之詐欺取
    財犯意，於95年7、8月間某日，委由不知情之廠商在上開膠
    囊外包裝說明欄標示 「本產品……經由德國GMP生技大藥廠
    ，以尖端科技低溫萃取而成，不含西藥成分，請安心食用」
    等不實字樣，並以「Beatify西德萬能寶膠囊」為名 ，且將
    部分西德萬能寶膠囊，交由不知情之下游經銷商「萬日好之
    聲實業有限公司」（為廣播電臺，下稱萬日好之聲公司），
    以每盒（有2片，每片4顆，共8顆） 建議售價3980元之價格
    ，著手對外販售予不特定人。嗣經法務部調查局臺南縣調查
    站（下稱臺南縣調查站）於95年間接獲檢舉，將檢舉人所提
    供之「GINOLS金諾活血膠囊」送行政院衛生署藥物食品檢驗
    局（下稱藥檢局）檢驗，檢出Tadalafil西藥成分及Aminota
    dalafil成份，確定含有西藥成分後 ，於95年9月5日持搜索
    票至合利生公司搜索，惟因合利生公司已結束營業而未發現
    應扣押物品，後經丁○○連繫戊○○並經其同意後，由丁○○、丙○○帶同臺南縣調查站人員至臺南縣玉井鄉○○路23
    1號1樓萬日好之聲公司搜索，扣得屬戊○○所有如附表編號
    1之西德萬能寶膠囊97盒（每盒2片，每片4顆，共776顆，起
    訴書附表誤載為384顆，另調查局及本院送鑑共用罄2盒16顆
    ）。於97年10月26日，丙○○及丁○○自行將附表編號2至6
    不含Tadalafil西藥成分及Aminotadalafil成分之 「西德萬
    能寶膠囊」送臺南縣調查站扣案。
二、案經法務部調查局臺南縣調查站移送臺灣臺中地方法院檢察
    署檢察官偵查起訴。
    理    由
壹、證據能力之說明
    按被告以外之人於審判外之陳述 ，雖不符刑事訴訟法第159
    條之1至第159條之4之規定 ，然經當事人於審判程序同意作
    為證據，法院審酌該言詞陳述作成時之情況，認為適當者，
    亦得為證據；當事人、代理人或辯護人於法院調查證據時，
    知有刑事訴訟法第159條第1項不得為證據之情形，而未於言
    詞辯論終結前聲明異議者，視為有前項之同意，刑事訴訟法
    第159條之5定有明文。經查本案檢察官、上訴人即被告（下
    稱被告）等人及渠等之選任辯護人，於原審及本院均未爭執
    本判決所引用之下列各項證據之證據能力，復未於言詞辯論
    終結前聲明異議，本院審酌上開陳述作成時之情況，並無違
    法取證之瑕疵，認以之作為證據為適當，揆諸上開規定，應
    認下列各項證據（即除被告丙○○、丁○○自行送臺南縣調
    查站扣案之如附表編號2-6所示之物外，詳下述說明） 均有
    證據能力，此先予敘明。
貳、實體之說明：
一、訊據被告丙○○固坦承自大陸地區進口上開粉末並販售予被
    告丁○○，再與丁○○一同委由青益公司製成膠囊，販售予
    冠豪公司之戊○○；被告丁○○固坦承自被告丙○○購得上
    開粉末後，與丙○○一同委由青益公司製成膠囊，販售予冠
    豪公司之戊○○，被告戊○○固坦承自丙○○、丁○○處購
    得上開膠囊，並分別命名為「Ginols金諾活血膠囊」、「Be
    atify西德萬能寶膠囊」， 再委由他人在膠囊外包裝說明欄
    標示「本產品……經由德國GMP生技大藥廠 ，以尖端科技低
    溫萃取而成，不含西藥成分，請安心食用」等字樣，並委由
    萬日好之聲公司販售，惟均矢口否認有何犯行，被告丙○○
    及丁○○一致辯稱：不知所輸入 、 製造及販售之粉末含有
    Tadalafil（犀利士）西藥成份 ，製造前有送聯群生技有限
    公司（下稱聯群公司）鑑驗，結果未有該成份才製造販售，
    渠等沒有違反藥事法之故意云云，被告戊○○辯稱：伊係依
    丙○○所述，方在膠囊外包裝上印製上開說明，且該「Beat
    ify西德萬能寶膠囊」尚未出售，亦未達著手階段 ，伊並無
    詐欺取財未遂之犯行云云。惟查：
(一)、本案查獲及相關物品送鑑定之過程如下：
  臺南縣調查站於95年間接獲檢舉，於95年4月21日將檢舉人
    所送之「GINOLS金諾活血」檢體送藥檢局鑑定 ，結果檢出
    Tadalafil西藥成分及Aminotadalafi l成份，有該局95年5
    月2日藥檢參字第0950008904號函及檢驗報告書附卷（調查
    卷第13、14頁）可稽。
  95年9月5日，臺南縣調查站持搜索票至合利生公司搜索，因
    合利生公司已結束營業而未扣得任何證物，經被告丁○○連
    絡被告戊○○後，得知部分西德萬能寶膠囊已送至萬日好之
    聲公司販售，遂於95年9月7日由調查員陪同被告丙○○、丁○○至萬日好之聲公司查扣97盒之西德萬能寶膠囊（即附表
    編號1所示），經臺南縣調查站將其中1盒送藥檢局鑑定，結
    果亦檢出Tadalafil西藥成分及Aminotadalafil成份 ，有臺
    南縣調查站扣押筆錄（調查站卷第34、35頁）及藥檢局95年
    5月22日藥檢參字第0950019574號函及檢驗報告書附卷（調
    查卷第15、16頁）可稽。
  被告丁○○上開連絡被告戊○○之同時，亦通知被告戊○○
    將西德萬能寶膠囊下架，並送回臺中，被告戊○○即於一週
    內雇請貨運將上開其餘之西德萬能寶膠囊送至被告丙○○所
    指定之臺中市○○路友人所有之空地放置，此業據證人戊○○於本院具結證明屬實（本院卷第二宗第28、29頁），並為
    被告丙○○、丁○○所不爭執（本院卷第二宗第29頁背面）
    。
  被告丙○○、丁○○於95年10月26日，自行雇用小貨車將如
    附表編號2-6所示名為 「西德萬能寶膠囊」之物載至臺南縣
    調查站查扣，有扣押筆錄附卷（調查卷第38、39頁）可稽。
  96年4月下旬 ，被告丁○○透過廖國棟立委國會辦公室江朝
    輝檢送4顆名為「萬能寶膠囊」之物送藥檢局鑑定 ，鑑定結
    果未檢出西藥成分，有藥檢局傳真資料1件附卷 （原審卷第
    36頁）可稽，並經本院向藥檢局查證屬實，有該局96年12月
    21日藥檢參字第0960023754號函附卷（本院卷第一宗第47頁
    ）可稽。
  被告丙○○及丁○○於本院聲請將扣案之物品送請聯群公司
    鑑定，本院依渠等聲請 ，自其2人自行送臺南縣調查站扣案
    之物品中隨機抽取56顆送聯群公司鑑定， 經該公司以TCL及
    HPLC方式檢測，並無發現有犀利士（Tadalafil）存在 ，該
    公司並函覆本院：本次送鑑定之「萬能寶膠囊」，與之前測
    試之樣品（即被告丙○○、丁○○先前自行送聯群公司檢驗
    之樣品）作比對，因年代久遠 （超過3年）已無保留相關膠
    囊與照片，所以無法正確比對相關資訊 。有該公司97年4月
    11日聯群字第970003號函附卷 （本院卷第一宗第104頁）可
    稽。
  本院再隨機自被告丙○○及丁○○自行送臺南縣調查站扣案
    之物品取樣4顆 ，函請藥檢局鑑定其內容物是否含有犀利士
    (Tadalafil)及Aminotadalafil成份及含量為何 ，並請註明
    檢驗方法並將檢驗過程資料一併送院參辦，再請其說明下列
    事項(一)臺南縣調查站送請該局檢驗之檢體，與本次送驗之檢
    體是否同一？(二)該局就上開檢測所測出含有西藥犀利士成份
    之含量為何？如何食用之情形下始足以影響人體？是否足以
    影響人體結構及生理機能？(三)本次送驗之相同檢體，先前經
    本院送請聯群生技有限公司鑑驗，均未檢出犀利士 (Tadala
    fil)成份，請就其檢驗方法及檢驗過程是否符合貴局之規範
    併予說明惠覆。據藥檢局函覆 ： 「一、本次送鑑物未檢出
    Tadalafil西藥成分及Aminotadalafil成分。二、由食品中
    檢出西藥成分無論含量多寡均屬違法，無需再作含量測定。
    因此前案「GINOLS金諾活血」 檢出Tadalafil等西藥成分並
    無定量數據可提供。…Tadalafil等西藥成分 ，於92年核准
    上市，係醫師處方用藥，對同時服用有機硝酸鹽類藥品之心
    血管疾病患者，可能引發不良副作用……。三、來函所附聯
    群公司之檢驗方法，經查均屬食品添加西藥成分常用之檢驗
    方法。惟本局於「GINOLS金諾活血」檢體檢出過程除使用薄
    層層析（TCL）法外 ，另以精密之液相層析串聯式質譜分析
    法（LC／MS／MS）檢驗，獲得檢出成分之子代離子質譜圖，
    再與本局電腦質譜圖庫比對，此分析法有如指紋比對，該案
    依此分析方法獲致Tadalafil及Aminotadalafil 成分之比對
    結果。」有該局97年5月23日 藥檢參字第0970008275號函附
    卷（本院卷第一宗第139-140頁）足參。
  本院再自臺南縣調查站於95年9月7日至萬日好之聲公司所查
    扣之物品中隨機抽樣1盒8顆，再次函請藥檢局鑑定是否含有
    犀利士 (Tadalafil)及Aminotad alafil成份 ？並請註明檢
    驗方法並將檢驗過程資料一併送院參辦，並請說明由臺南縣
    調查站95年9月22日送該局檢驗之檢體 ，與本次送驗之檢體
    是否同一？據藥檢局函覆「一、本案送驗檢體檢出Tadalafi
    l西藥成分及Aminotadalafil成分 。二、有關本局摻加西藥
    之檢驗流程係將檢體以有機溶媒萃取後，萃取液分別以薄層
    層析法（TCL）、紫外光吸光度法（UV）、氣相層析質譜（
    GC ／MS）及高效液相層析串聯式質譜法（LC／MS／MS）等
    方法進行檢驗。本案所送檢體檢出Tadalafil西藥成分及Ami
    notadalafil成分，係經比對該三者對照品之TCL RF值 、呈
    色反應及LC／MS／MS資料檔而確認。至於來函所詢本案送驗
    檢體是否與臺南縣調查站95年9月22日送驗檢體相同乙節 ，
    經檢視兩次送驗檢體之品名、製造日期、有效日期皆相同，
    唯鑑於本局曾受理相同品名之檢體前後送驗，其外盒標示雖
    相同而檢驗結果不同之案例，故本案無法就上述因素雷同，
    遽以判斷該兩檢體是否相同。」有該局97年8月14日藥檢參
    字第0970013007號函附卷（本院卷第二宗第16頁）可稽。
  由上開查獲及鑑定過程可知，臺南縣調查站所送鑑定之「GI
    NOLS金諾活血」檢體檢出有犀利士 (Tadalafil)及Aminotad
    alafil成份，另臺南縣調查站至萬日好之聲公司查扣之「西
    萬能寶膠囊」，經其送藥檢局鑑定，以及本院再次送藥檢局
    鑑定結果，亦均檢出犀利士 (Tadalafil)及Aminotadalafil
    成份 ，惟被告丙○○及丁○○2人於95年10月26日自行送至
    臺南縣調查站查扣之「西萬能寶膠囊」，經本院抽樣送請聯
    群公司及藥檢局鑑定，則均未檢出犀利士 (Tadalafil)及Am
    inotadalafil成份（聯群公司僅作犀利士鑑定），顯然臺南
    縣調查站至萬日好之聲公司查扣之「西萬能寶膠囊」，與被
    告丙○○及丁○○自行送至臺南縣調查站查扣之「西萬能寶
    膠囊」不同 。其2人雖供稱渠等自行送至臺南縣調查站查扣
    之「西萬能寶膠囊」與臺南縣調查站在萬日好之聲公司所查
    扣之「西萬能寶膠囊」相同，惟查，臺南縣調查站在萬日好
    之聲公司所查扣之「西萬能寶膠囊」係在95年9月7日即查扣
    ，被告丁○○亦供稱當日即請被告戊○○將其餘「西萬能寶
    膠囊」回收並送至台中，被告戊○○於本院亦證稱在被告丁○○通知後一週內，即雇請貨運將上開其餘之西德萬能寶膠
    囊送至被告丙○○所指定之臺中市○○路友人所有之空地放
    置，惟被告丙○○、丁○○卻遲至一個多月後之95年10月26
    日，始自行雇用小貨車將如附表編號2-6所示名為 「西德萬
    能寶膠囊」之物載至臺南縣調查站查扣，此顯不合常理，參
    諸證人甲○○於本院所證：第一批（即5千顆）及第二批（
    即12萬7千顆）膠囊，大約各作兩個禮拜等語（本院卷第二
    宗第27頁背面），即製造上開膠囊僅須兩週的時間，自有合
    理懷疑被告丙○○ 、丁○○2人於95年10月26日自行雇用小
    貨車載至臺南縣調查站查扣如附表編號2-6所示之 「西德萬
    能寶膠囊」， 係於臺南縣調查站95年9月7日查扣如附表1所
    示之「西德萬能寶膠囊」後，另行委由他人加工製造不含犀
    利士 (Tadalafil)及Aminotadalafil成份之「西德萬能寶膠
    囊」後，再聲請本院重新鑑定，欲用以混淆鑑定結果，且其
    2人既於95年10月26日將所有之「西德萬能寶膠囊」 送臺南
    縣調查站查扣，又何以於96年4月下旬，另有4顆「西德萬能
    寶膠囊」透過廖國棟立委國會辦公室江朝輝送至藥檢局鑑定
    ，並得出未檢出西藥成分之結果？故本院認被告丁○○及丙○○2人於95年10月26日 自行雇用小貨車載到台南縣調查站
    供查扣之如附表編號2-6所示之「西德萬能寶膠囊」， 就本
    案而言並無證據能力。
  (二)被告丙○○、丁○○2人前開犯罪事實 ，亦分別據證人甲○○於調查站（調查卷第10、11頁）及本院（本院卷第二宗第
    27 頁）；證人戊○○於本院（本院卷第二宗第28、29頁）
    證述明確，並有食品委託加工契約書、總代理合約書、臺中
    市政府營利事業登記證、經濟部工廠登記證、統一發票（載
    明13 萬2千顆膠囊，依甲○○於本院所證，第1次是製造5千
    顆，第2次為12萬7千顆）、「Beatif y西德萬能寶膠囊」外
    包裝（以上均影本）、 行政院衛生署93年7月21日衛署字第
    0930028 885號函及附件之 「勝戰士強勝膠囊」國產食品產
    製前配方審查結果表 、切結書各1份、臺南縣調查站扣押筆
    錄、扣押物品目錄表、 扣押物品收據各2份附卷可稽，復有
    如附表編號1所示之「Beatify西德萬能寶膠囊」扣案足憑。
    而「金諾活血膠囊」及附表編號1之「西德萬能寶膠囊」，
    經送藥檢局以薄層分析法（TLC）發現可疑成分後， 再以較
    為精確之液相層析質譜分析法鑑定結果，確認均含有「Tada
    lafil」及「Aminotadalafil」（為Tad alafil之類緣物）
    等西藥成份，亦有藥檢局95年5月2日藥檢參字第0950008904
    號函及附件之檢驗報告書、95年9月22日藥檢參字第0950019
    574號函及附件之檢驗報告書、96年9月12日藥檢參字第0960
    017230號函及附件之液相層析串聯式質譜分析法實測質譜圖
    各1份，及97年8月14日藥檢參字第0970013007號函及檢驗報
    告書附卷足憑。被告丙○○、丁○○委由青益公司製成膠囊
    之粉末，顯含有犀利士「Tadalafil」 西藥成份及其類緣物
    「Aminotadalafil」成份，係屬藥事法所規範之藥品，且因
    被告丙○○、丁○○未經申請核准即輸入、未經申請核准即
    委由不知情之青益公司製成膠囊，該藥品自為藥事法所規範
    之禁藥（亦為偽藥）。 被告丙○○及丁○○2人及渠等之選
    任辯護人雖辯稱，在製造前有將樣品送聯群公司以較低階之
    薄層分析法（TLC）鑑定 ，結果未檢出西藥成份才委由青益
    公司製造，並聲請再將如附表編號1之 「西德萬能寶膠囊」
    送藥檢局以較低階之檢驗方法即薄層分析法（TLC）鑑定是
    否仍驗出有西藥成分，惟查，被告丙○○及丁○○2人當初
    送聯群公司鑑定之樣品，因年代久遠（超過3年）已無保留
    相關膠囊與照片，所以無法正確比對相關資訊，有該公司97
    年4月11日聯群字第970003號函附卷（本院卷第一宗第104
    頁）可稽，即被告及選任辯護人等人亦無法證明兩者同一，
    既與附表編號1之物品是否相同有疑義，則被告2人先前送聯
    群公司鑑定之結果，自難為其2人有利之認定。 再者 ，「
    金諾活血膠囊」及如附表編號1之「西德萬能寶膠囊」 經臺
    南縣調查站送藥檢局鑑定時，以及本院送藥檢局鑑定時，藥
    檢局均係以薄層分析法（TLC）發現可疑成分後 ，再以較為
    精確之液相層析質譜分析法鑑定結果 ，確認均含有 「Tada
    lafil」及「Aminotadalafil」（為Tadalafil之類緣物）等
    西藥成份， 亦有藥檢局96年9月12日藥檢參字第0960017230
    號函及附件之液相層析串聯式質譜分析法實測質譜圖存卷（
    原審卷第49頁），及該局97年5月23日藥檢參字第097000827
    5號函附卷（本院卷第一宗第139-140頁）足參，被告及選任
    辯護人聲請再將如附表編號1之「西德萬能寶膠囊」 送藥檢
    局以較低階之檢驗方法即薄層分析法 （TLC）鑑定是否仍驗
    出有西藥成分，自無必要，併此敘明。另被告丙○○、丁○○所提出行政院藥物食品檢驗局函復廖國棟立法委員國會辦
    公室之傳真文件，雖記載該國會辦公室所送驗之4顆 「萬能
    寶膠囊」檢驗結果未檢出西藥成分，惟被告丙○○、丁○○
    及選任辯護人亦均陳述無法證明該4顆膠囊與附表編號1所示
    之物是同一批等語（本院卷第一宗第88頁），且本件係於95
    年9月7日即遭法務部調查局臺南縣調查站查獲，依被告丙○○、丁○○供述，於95年10月26日即全面回收交付臺南線調
    查站扣案，既已全數交付扣案 ， 又何來4顆「萬能寶膠囊」
    自行送驗，被告丁○○於本院陳稱：「（問：請廖國棟立委
    送鑑的4顆膠囊何來？）是我自己吃剩的 。（問：你為何有
    這種東西？）我忘記了。我本來自己在吃，之前亂丟，後來
    無意中又找到。」等語（本院卷第一宗第88頁），亦顯與常
    情相悖而難採信。既無證據證明該送驗之「萬能寶膠囊」與
    扣案附表編號1之膠囊屬同一產品 ，是該傳真文件亦無從為
    有利於被告等之認定，亦併此敘明。
  (三)按，未經核准擅自輸入之藥品，為禁藥；又製造藥品，應將
    其成分、規格、性能、製法之要旨，檢驗規格與方法及有關
    資料或證件，連同原文和中文標籤、原文和中文仿單及樣品
    ，並繳納費用，申請中央衛生主管機關查驗登記，經核准發
    給藥品許可證後，始得製造。未經核准，擅自製造者，即為
    偽藥，藥事法22條第1項第2款、第39條第1項、第20條第1款
    分別定有明文。經查，被告丙○○於調查時供述：在93年間
    我朋友蘇國光提供原料及配方，委託台中縣大雅鄉昱沅企業
    股份有限公司打錠製造膠囊，我們以「勝戰士強勝膠囊」及
    「vigopower強勝膠囊」食品名義對外販售 ，在93年底經台
    中市衛生局查獲，經檢驗後認為含有西藥成份，便以違反藥
    事法移送台中地檢署偵辦，後經臺灣臺中地方法院判處有期
    徒刑6月。合利生公司販售「Ginols金諾活血膠囊」，該產
    品原料配方和我前述違反藥事法之「勝戰士強勝膠囊」及「
    vigopower強勝膠囊」相同 ，我因為遭查獲案件在法院審理
    中，因此，在94年11月間我就將剩下的原料配方，以10萬元
    賣給丁○○，後來他成立合利生公司後，就將該原料配方製
    成「Ginols金諾活血膠囊」販售 (調卷第5頁背面)，復有臺
    灣臺中地方法院94年度訴字第3295號判決可參，顯然本案膠
    囊之原料配方與被告丙○○於93年所犯違反藥事法之「勝戰
    士強勝膠囊」及「vigopower強勝膠囊」相同 ，又本案扣案
    之「Beatify西德萬能寶膠囊」， 原名係「Ginols金諾活血
    膠囊」，亦經被告丙○○、丁○○、 戊○○3人供明在卷，
    是被告丙○○、丁○○輸入、製造及販賣之物品，係具有足
    以影響人類身體結構及生理機能之功效或作用，為藥事法所
    規範之藥品自知之甚明。另被告丁○○以合利生公司名義與
    威沅公司於94年10月15日所簽訂之買賣契約書亦載明：買賣
    標的為勝戰士強勝膠囊vigopower的一切權利 ，有該買賣契
    約書影本附卷（調查卷第22頁）可稽，被告丁○○於本院亦
    自承：被告丙○○有跟伊說這些東西是從大陸進口的，他說
    要製成膠囊，所以伊叫青益公司製造等語（本院卷第一宗第
    89頁），並參諸被告丁○○其後均與被告丙○○一同委由青
    益公司製造、一同至冠豪公司洽談買賣事宜，業據被告丙○○、丁○○供明在卷，並經證人甲○○、戊○○具結證明屬
    實，顯見其兩人關係菲淺，其亦應知悉上情無訛。被告丙○○、丁○○二人既明知該等物品含有犀利士（Tadalafil）
    西藥，仍委託青益公司將前開粉末製成膠囊狀並委由啟業公
    司包裝，再為販賣，顯具有擅自製造禁藥及明知為禁藥而販
    賣之故意甚明。被告丙○○、丁○○徒以先前曾送聯群公司
    鑑定為由而以無犯罪故意置辯，並無足採，其2人犯行洵堪
    認定。
  (四)被告戊○○雖以前詞置辯，惟查，被告戊○○於偵查中係供
    述：「（問：你在產品說明上面為何寫說『本產品經由德國
    GMP生技大藥廠，以尖端科技低溫萃取而成』？） 丁○○跟
    我接洽時跟我說是國外進口的，是低溫萃取而成，我問他是
    否為德國進口，他說是。（問：丁○○有無提供給你德國生
    產證明？）沒有。（問：丁○○有無跟你說是何藥廠？）沒
    有。（問：德國生技大藥廠是指何藥廠？）丁○○沒說國外
    藥廠名字，我就自己這樣寫。（問：你說丁○○跟你說是德
    國進口的有何證明？）沒有。當初我以為是食品不是藥品，
    他不是成品從國外進口，是原料來自於國外。」等語（偵查
    卷第13、14頁），明確供稱是丁○○所告知，惟於同日偵查
    中，被告丁○○供稱：「（問：你有跟戊○○講說製造這些
    膠囊的原料何來？）我有跟他說我跟朋友買的。（你有跟他
    說產品是國外進口？）我只說這是跟朋友買的，朋友跟國外
    進口的，丙○○說他從大陸進口的」等語（偵查卷第15頁）
    ，與被告戊○○所述不符後，被告戊○○始於原審之後改稱
    關於上開記載是被告丙○○所告知，則其前後供述不一，供
    詞已有可疑。再查，證人即被告丙○○於原審審理時雖證稱
    ：伊如何跟被告戊○○說的，已經忘記了，印象中有提到是
    GMP工廠生產的部分原料，沒有說是那一國的GMP工廠生產的
    原料，伊賣給丁○○時並未跟他說原料是從何而來的等語；
    於本院再供稱：「（問：對於被告戊○○所稱關於盒子上面
    的標示是你跟他說的，有無爭執？）沒有。（問：你為何要
    跟他談這個？）聊天的時候講的。」等語（本院卷第一宗第
    71頁），惟參諸被告戊○○與合利生公司交易時，尚要求合
    利生公司出具保證書證明勝戰士強勝膠囊保證合法食品，絕
    不含西藥或摻雜逾越食品管理法所規定之物質，有該保證書
    影本附卷（調查卷第23頁）可稽，顯見其購買上開產品非常
    慎重其事，惟對於該產品是否 「經由德國GMP生技大藥廠，
    以尖端科技低溫萃取而成」一事，竟僅於聊天時聽被告丙○○提及，並未加以查證，亦未要求一併記載於保證書上，即
    遽予採信 ，並印刷在「Beatify西德萬能寶膠囊」外包裝上
    ，此實難令人採信，被告丙○○上開於審理時之供述，應係
    附和被告戊○○之辯詞，不足採信。再查，一般人對於藥品
    之認知，除非係經醫師或藥師告知，否則僅能信賴包裝盒上
    之記載，而萬日好之聲公司僅係一廣播公司，販售者並不具
    有醫師或藥師資格，以一般消費者見到上開 「經由德國GMP
    生技大藥廠，以尖端科技低溫萃取而成，不含西藥成分，請
    安心食用」之字樣，自易產生信賴而予以購買，參諸被告戊○○於包裝盒上同時印有一盒（8顆）售價為3980元， 平均
    一顆售價高達近5百元，與實際成本相差甚遠 ，顯見其確有
    為較易銷售謀利而為上開記載，其有不法所有之意圖甚明，
    又其非但在包裝盒上印刷上開文字，且已將上開產品送至萬
    日好之聲公司販售，雖尚未售出，惟仍屬已著手於詐欺取財
    之犯罪行為，而構成未遂，其所辯不知情且尚未著手云云，
    核屬卸責之詞，委無足採，其犯行亦堪認定。
二、按「製造偽藥及禁藥為單純一罪，依較重之製造禁藥罪處斷
    ，不發生相像競合問題，原判決認係想像競合犯從一重處斷
    ，亦有可議。」最高法院82年度台上字第1820號判決意旨可
    資參照，故核被告丙○○、丁○○所為，係犯修正前藥事法
    第82條第1項之輸入禁藥罪 （自大陸地區私運物品進入台灣
    地區，以私運物品進口論，懲治走私條例第12條可資參照，
    另藥事法第82、83條於95年5月5日修正， 依同法第106條規
    定，自95年7月1日施行，被告丙○○、丁○○輸入禁藥之行
    為，係在修正條文施行前所犯，故依修正前之規定論處）、
    修正後藥事法第82條第1項之製造禁藥罪及第83條第1項之明
    知為禁藥而販賣罪；被告戊○○所為，係犯刑法第339條第3
    項、第1項之詐欺取財未遂罪 。公訴意旨雖漏論被告丁○○
    共同輸入禁藥之行為，惟此部分既與渠等共同製造禁藥之行
    為，有修正前刑法第55條牽連犯之裁判上一罪之關係，本院
    自得併予審理（被告2人行為後， 刑法業於95年7月1日修正
    施行，修正後刑法刪除第55條關於牽連犯之規定，依修正前
    即行為時之規定，應從一重處斷；依修正後之刑法既已刪除
    牽連犯之規定，則所犯各罪應依數罪併罰之規定分論併罰。
    比較新舊法之規定，修正後之規定並非較有利於被告，依刑
    法第2條第1項之規定，應適用行為時之法律，即適用修正前
    刑法第55條牽連犯之規定。） 被告丙○○、丁○○2人委由
    不知情之青益公司製造禁藥，為間接正犯 ，且其2人就前揭
    犯行，均有犯意聯絡及行為分擔，為共同正犯。另按刑事法
    若干犯罪行為態樣，本質上原具有反覆、延續實行之特徵，
    立法時既予特別歸類，定為犯罪構成要件之行為要素，則行
    為人基於概括之犯意，在密切接近之一定時、地持續實行之
    複次行為，倘依社會通念，於客觀上認為符合一個反覆、延
    續性之行為觀念者，於刑法評價上，即應僅成立一罪。學理
    上所稱「集合犯」之職業性、營業性或收集性等具有重複特
    質之犯罪均屬之，例如經營、從事業務、收集、販賣、製造
    、散布等行為概念者是，最高法院95年度臺上字第1079號判
    決可資參照。本案被告丙○○ 、丁○○雖先後2次製造禁藥
    及販賣禁藥，惟渠等第1次所為，均係為供試用 ，待試用反
    應不錯後，再大量輸入、製造及販賣， 此參諸渠等第1次製
    造及販賣之量僅1公斤並製成5千顆膠囊， 而第2次之量則為
    30公斤並製成12萬7千顆 ，以及渠等販賣之對象均為冠豪公
    司負責人戊○○即可知，故於行為概念上，係在密切接近之
    一定時、地持續實行之複次行為，具有反覆性及延續性，堪
    認為包括的一罪，均應論以集合犯，公訴意旨認被告丙○○
    、丁○○前開犯行應依修正前刑法第56條之規定論以連續犯
    ，尚有未洽。被告丙○○、丁○○2人輸入禁藥之目的 ，即
    為製造禁藥，且輸入禁藥係在刑法修正前所犯 ，與其2人所
    犯製造禁藥罪，有方法目的之牽連關係，爰從情節較重之製
    造禁藥罪處斷。又被告丙○○ 、丁○○2人製造禁藥及販賣
    禁藥之行為均延續至95年7月以後，所犯上開2罪犯意各別、
    行為不同，自應予分論併罰 ，公訴意旨認上開2罪應依修正
    前刑法第55條後段之規定論以牽連犯，容有未洽，亦附此敘
    明。另按「累犯之成立，以曾受有期徒刑之執行完畢，或受
    無期徒刑或有期徒刑之一部執行而赦免後，五年以內再犯有
    期徒刑以上之罪為要件，故犯罪行為如在徒刑執行完畢之前
    ，無從認其對於刑罰反應力薄弱，即與累犯之要件不合，無
    刑法第四十七條之適用。原判決認定上訴人洪○吉於民國六
    十三年三月八日犯妨害自由罪，經台灣彰化地方法院判處有
    期徒刑二月確定，於同年十二月三十日執行完畢，而本件認
    其連續侵占農會公款時間，係自五十四年至六十四年四月八
    日，如皆無訛，其連續侵占行為顯在其妨害自由罪刑裁判執
    行之前，論以累犯，顯屬違法。」最高法院70年度台上字第
    1521號判決可資參照。本案被告丙○○前所犯之藥事法係於
    95年2 月15日易科罰金執行完畢，其本件犯行則自94年間即
    犯，且其所犯上開各罪為集合犯之一罪，故就本件而言自非
    累犯，併此敘明。又被告戊○○已著手於詐欺取財之實施，
    惟未生詐得財物之結果，其犯罪尚屬未遂，爰依刑法第25條
    第2項之規定，按既遂犯之刑度減輕其刑。
三、原審認被告3人均罪證明確，分別予以論罪科刑，固非無見
    ，惟查：(一)、如附表編號2-6所示之物，係被告丙○○、丁○○2人於95年9月7日遭查獲後，另行製造不含犀利士成分
    之膠囊後再自行送臺南縣調查站扣案，原審逕認與附表編號
    1所示之物相同亦含有犀利士成分而併予沒收，自有未洽；
    (二)如附表編號1所示之物，業由被告丙○○、丁○○2人出售
    予被告戊○○，僅被告戊○○尚未付款予被告丙○○、丁○○，而被告戊○○交付上開物品予萬日好之聲公司，亦僅為
    談經銷而尚未出售予該公司，亦據被告戊○○供明在卷（參
    本院卷第二宗第29頁），故上開物品仍屬被告戊○○所有，
    而被告戊○○係犯詐欺取財未遂罪，並非與被告丙○○、丁○○2人共犯藥事法犯行，故上開物品僅得就被告戊○○部
    分諭知沒收，原審併在被告丙○○、丁○○所犯藥事法部分
    諭知沒收，亦有未洽；(三)、本案被告丙○○、丁○○所犯，
    惟依上開最高法院82年度台上字第1820號判決意旨，僅從較
    重之製造及販賣禁藥罪處斷，原審不採公訴意旨所認之製造
    及販賣禁藥罪，而改以製造及販賣偽藥罪論處，亦有未洽。
    被告3人上訴意旨，均以否認犯行，指摘原判決不當 ，雖均
    無理由，惟原判決既有上開可議之處，自應由本院將原判決
    撤銷改判。爰審酌被告丙○○之前犯藥事法甫被查獲不久，
    仍不知悔悟而再犯本案，被告丁○○亦明知上開禁藥可能危
    害消費者之身體健康，猶與被告丙○○共犯本案，動機可議
    ，目的不善，製造及販賣之禁藥數量甚多，再考量被告丙○○、丁○○2人之分工及參與之程度 ，另被告戊○○為獲取
    暴利而犯本案，惟實際上尚未出售獲利，暨渠等之智識程度
    ，犯罪後否認犯行之態度等一切情狀，分別量處如主文所示
    之刑。又查被告3人犯罪時間均在96年4月24日以前，渠等所
    犯 均合於中華民國九十六年罪犯減刑條例第2條第1項第3款
    之減刑條件，爰均依法減刑2分之1，並就被告戊○○部分，
    併諭知易科罰金之折算標準，就被告丙○○、丁○○部分，
    各定其應執行之刑。末查，被告戊○○前未曾受有期徒刑以
    上刑之宣告，有臺灣高等法院被告前案紀錄表附卷可稽，其
    因一時失慮，致罹刑典，並考量上開產品尚未銷售使他人陷
    於錯誤而購買等一切情狀，認被告孟良經此罪刑之宣告後，
    應知警惕而無再犯之虞，本院因認所宣告之刑，以暫不執行
    為適當，併予宣告緩刑2年，用啟自新。
四、扣案如附表編號1所示之物，為被告丁○○ 、丙○○販售予
    被告戊○○，為被告戊○○所有，業據說明如上，且為被告
    戊○○供犯罪所用，爰依刑法第38條第1項第2款之規定，在
    被告戊○○項下諭知沒收 ，其餘如附表編號2-6所示之物，
    雖為被告丁○○、丙○○所有，惟係渠等事後用以混淆本案
    所用之物，並非供渠等犯藥事法或預備犯藥事法，或因違反
    藥事法所得之物，爰不諭知沒收，併此敘明。
據上論斷，應依刑事訴訟法第369條第1項前段、第364條、第299
條第1項，修正前藥事法第82條第1項、 修正後藥事法第82條第1
項、第83條第1項，刑法2條第1項、第11條、第28條、第339條第
1項、第3項、第25條第2項、第51條第5款、第41條第1項前段、
第74條第1項第1款、修正前刑法第55條，中華民國九十六年罪犯
減刑條例第2條第1項第3款、第7條、第9條，刑法施行法第1條之
1，判決如主文。
本案經檢察官乙○○到庭執行職務。
中    華    民    國    97    年    9     月    2     日
            刑事第十庭  審判長法  官  林  照  明
                              法  官  蔡  名  曜
                              法  官  郭  瑞  祥
上列正本證明與原本無異。
丙○○、丁○○部分得上訴。戊○○部分不得上訴。
如不服本判決應於收受送達後十日內向本院提出上訴書狀，其未
敘述上訴之理由者並得於提起上訴後十日內向本院補提理由書（
須附繕本）。
                              書記官  李  妍  嬅
中    華    民    國    97    年    9     月    2     日
【附錄論罪科刑法條】
藥事法第八十二條第一項：
製造或輸入偽藥或禁藥者，處十年以下有期徒刑，得併科新臺幣
一千萬元以下罰金。
藥事法第八十三條第一項：
明知為偽藥或禁藥，而販賣、供應、調劑、運送、寄藏、牙保、
轉讓或意圖販賣而陳列者，處七年以下有期徒刑，得併科新臺幣
五百萬元以下罰金。
刑法第三百三十九條第一項、第三項：
意圖為自己或第三人不法之所有，以詐術使人將本人或第三人之
物交付者，處五年以下有期徒刑、拘役或科或併科1千元以下罰
金。
前二項之未遂犯罰之。
附表：
┌──┬────────┬───┬─────┐
│編號│名稱            │ 數量 │備註      │
├──┼────────┼───┼─────┤
│ 1  │西德萬能寶膠囊  │95盒，│共扣97盒，│
│    │                │每盒8 │其中2盒送 │
│    │                │顆，共│鑑定用罄  │
│    │                │760顆 │          │
├──┼────────┼───┼─────┤
│ 2  │西德萬能寶膠囊  │ 25箱 │係丙○○、│
│    │                │      │丁○○自行│
│    │                │      │送臺南縣調│
│    │                │      │查站扣案  │
├──┼────────┼───┼─────┤
│ 3  │西德萬能寶膠囊  │ 16箱 │同上      │
├──┼────────┼───┼─────┤
│ 4  │西德萬能寶膠囊  │  1箱 │同上      │
├──┼────────┼───┼─────┤
│ 5  │西德萬能寶膠囊  │  5箱 │同上      │
├──┼────────┼───┼─────┤
│ 6  │西德萬能寶膠囊  │  1袋 │同上      │
└──┴────────┴───┴─────┘
丙○○、丁○○部分得上訴。戊○○部分不得上訴。


司法院資訊處製作；財團法人民間司法改革基金會備份。
